臺灣桃園地方法院民事裁定　　　　　　 96年度家聲字第212號
聲　請　人　甲○○
上列聲請人聲請從母姓事件，本院裁定如下：
    主    文
准甲○○改從母姓「劉」。
聲請程序費用由聲請人負擔。
    理    由
一、本件聲請意旨略以：聲請人之生父林駿翔於民國50年6 月29
    日出養予聲請人之外祖父母（即聲請人生母劉梅妹之父母）
    ，並更姓為「劉」；嗣聲請人之生父與聲請人外祖父母間之
    收養關係，於92年7 月25日經台灣新竹地方法院以92年度家
    訴字第12號民事判決確認為不存在確定在案，並經戶政機關
    撤銷收養登記而恢復「林」姓，聲請人因而於92年8 月8 日
    自「劉」姓改為「林」姓。緣聲請人自出生時從母姓已40餘
    年，習慣親友稱呼為劉家宏，亦自認為劉家子孫、肩負傳承
    劉家香火之責，依客家傳統風俗，期待百年後骨灰得進入劉
    家家廟，享有劉家後代子孫供奉之權利；今聲請人母親劉梅
    妹於93年6 月16日死亡，且又聲請人之母無兄弟，聲請人爰
    依新修正民法第1059條之規定，聲請變更從母姓等語。
二、按「有下列各款情形之一，且有事實足認子女之姓氏對其有
    不利之影響時，父母之一方或子女得請求法院宣告變更子女
    之姓氏為父姓或母姓：一父母離婚者。二父母之一方或雙方
    死亡者。三父母之一方或雙方生死不明滿3 年者。四父母之
    一方曾有或現有未盡扶養義務滿2 年者。」，民法第1059條
    第5 項定有明文。準此，若有事實足認子女之從姓於其人格
    發展有明顯不利之影響，而不能依同條第3 項規定經父母書
    面同意以變更姓氏時，宜使其在合乎上開條文規定之要件下
    ，仍有更易其姓氏之機會，以保障子女健全人格之發展，合
    先敘明。
三、經查：本件聲請人之前揭主張，業據其提出戶籍謄本、台灣
    新竹地方法院92年度家訴字第12號民事判決書暨確定證明書
    及該院92年度親字第30號民事判決書暨確定證明書等為證，
    並核與關係人劉火漢（即聲請人之叔公）到庭陳述略以：聲
    請人有二兄弟，一個姓林，另一個要改姓劉，這樣比較公平
    等語相符（見本院96年11月7 日訊問筆錄），足認聲請人之
    主張非屬虛詞。又姓名權為人格權之一種，人之姓名為其人
    格之表現，應使本人有表達其意願之機會，故聲請人改從母
    姓之意願應受尊重，本院衡酌聲請人欲維持舊姓及改從母姓
    之一切情事，認為聲請人之聲請合於我國社會民情，且聲請
    人改從母姓並無不利於其之情事。綜上，本件聲請與民法第
    1059條第5 項規定之要件並無不合，依法應予准許。
四、依非訟事件法第21條第1項前段，裁定如主文。
中　　華　　民　　國　　96　　年　　12　　月　　10　　日
                              家事法庭法　官　周玉
上列正本係照原本作成
如對本裁定抗告須於裁定送達後10日內向本院提出抗告狀，並繳
納抗告裁判費新台幣1,000 元。
中　　華　　民　　國　　96　　年　　12　　月　　10　　日
                                      書記官　張儷瓊
